【裁判字號】    95,訴,1251
【裁判日期】    950721
【裁判案由】    殺人未遂等
【裁判全文】
臺灣臺中地方法院刑事判決              95年度訴字第1251號
公  訴  人  臺灣臺中地方法院檢察署檢察官
被      告  丙○○
指定辯護人  本院公設辯護人  丁○○
上列被告因殺人未遂案件，經檢察官提起公訴（94年度偵緝字第
944號、95年度偵字第947、5792號），本院判決如下：
    主    文
丙○○共同傷害人之身體，處有期徒刑拾月。
    犯罪事實
一、丙○○、甲○○（由本院另行審結）均為乙○○（由本院另
    行審結）之友人。乙○○與古元誠則原係工作職場之同事，
    因古元誠於民國九十二年間某日，誤以為地下錢莊業者為乙○○之友人而透露乙○○行縱，致乙○○遭地下錢莊業者毆
    打，乙○○遂對古元誠心生不滿，於九十二年十二月十六日
    十八時許，向丙○○、甲○○提議共同教訓古元誠。乙○○
    、丙○○、甲○○旋於同日二十一時十五分許，共同基於傷
    害人之身體之犯意聯絡，見古元誠自外欲返回古元誠與古順
    發（即古元誠之父）位於臺中市○○區○○路十八巷十九號
    住處，即在古元誠上址住處外即十八巷巷內，由乙○○持開
    山刀一支（長約四十公分，未扣案），丙○○、甲○○則分
    持鐵棍各一支（長均約四十、五十公分、空心材質，均未扣
    案），共同攻擊古元誠，致古元誠受有頭皮、背部、左前臂
    、右前臂、手指等多處撕裂傷並左手臂神經及多條伸肌肌腱
    斷裂等傷害，其等三人見古元誠流血倒地，旋即逃離現場，
    斯時古元誠之父古順發在上址住處聽見外面之吵雜聲並出外
    察看，見古元誠倒地受傷，即將古元誠送往中國醫藥大學附
    設醫院治療，嗣由古元誠報警處理後，經警循線查獲乙○○
    、丙○○，而查悉上情。
二、案經古元誠訴由臺中市警察局第六分局報請臺灣臺中地方法
    院檢察署檢察官偵查起訴。
    理    由
一、前揭犯罪事實，業據被告丙○○（下稱被告）於警詢、偵查
    及本院審理時坦白承認，並據告訴人即證人古元誠於警詢時
    證述及檢察官訊問時結證明確，且乙○○於警詢時亦證述其
    與甲○○、被告三人有持刀、棍共同毆打古元誠，並致古元
    誠受有前揭傷害之事實。此外，復有古元誠受傷之相片五幀
    、中國醫藥大學附設醫院九十二年十二月二十日診斷證明書
    一件，及該醫院九十三年三月十七日函併附病歷資料一件，
    暨該醫院九十五年七月十一日（院管檔字第○九五○七○二
    四七○號）覆本院函併附古元誠病情意見一件附卷可證。且
    查：
  (一)乙○○於警詢、偵查中陳稱：持開山刀傷害古元誠之人是被
    告，我、甲○○均持棍子傷害古元誠等語，雖與被告供承：
    係乙○○持開山刀傷害古元誠等語部分，互不相符。惟持開
    山刀一支攻擊古元誠之人係乙○○，被告、甲○○則各持棍
    子一支攻擊古元誠，致古元誠受有前揭傷害等情，亦據古元
    誠於檢察官訊問時結證明確（見九十五年度偵字第九四七號
    偵查卷二六頁），核與被告供承情節相符，固堪認持前開開
    山刀攻擊古元誠之人乃乙○○，而非被告。惟被告、甲○○
    係應乙○○之提議而共同教訓古元誠，且係由乙○○持前開
    開刀山及被告、甲○○二人分持前開鐵棍共同攻擊、傷害古
    元誠等情，業據被告陳明在卷，足認乙○○、被告、甲○○
    三人就前揭傷害古元誠之犯行，互有犯意聯絡及行為分擔，
    則乙○○持前開開山刀攻擊、傷害古元誠部分，亦為傷害古
    元誠犯行中行為分工之一部，自無礙於被告與乙○○、甲○○三人共同傷害古元誠罪責之成立，至為明確。
  (二)又被告於偵查中雖陳稱：我與甲○○都打古元誠的胸部、背
    部，古元誠的頭部是乙○○砍的等語。惟查，古元誠因受前
    揭傷害於九十二年十二月十日六送醫急診後，於同年月二十
    日即出院，且於送醫急診及住院期間，其生命現象均屬穩定
    ，其所受前揭頭皮、背部、左前臂、右前臂、手指等多處撕
    裂傷並左手臂神經及多條伸肌肌腱斷裂等傷害，其中左前臂
    撕裂傷併多條伸肌肌腱斷裂部分，係由於刀傷所致等情，此
    觀前揭卷附中國醫藥大學附設醫院診斷證明書、病歷資料及
    病情意見甚明，則依古元誠送醫時所受前揭傷害之部位、當
    時刀傷等傷勢情形，顯難認古元誠係因送醫始免於導致死亡
    之結果。再參諸古元誠於警詢時證述：乙○○、甲○○及被
    告丙○○三人看到我倒地流血後逃走，那時我就爬起來喊「
    嘜走」，我父親古順發在上址住處聽見外面有吵雜聲就出來
    看並送我到醫院等語（見九十三年度偵字第四六二五號偵查
    卷四、五頁），及古元誠嗣於檢察官訊問時結證：乙○○用
    刀子砍我後背，乙○○、被告、甲○○三人打我的時間約有
    五分鐘等語（見九十五年度偵字第九四七號偵查卷二六、二
    七頁）。則乙○○究有無持刀往古元誠頭部砍殺，已非無疑
    。實則，乙○○、被告、甲○○於持前揭刀、棍毆擊古元誠
    之過程中，縱認其等三人有朝古元誠之胸部、背部乃至頭部
    方向攻擊之情事，惟衡諸當時古元誠遭毆擊之時間長達五分
    鐘，期間現場情形顯至為混亂，衡情其等三人應無餘暇慮及
    並準確算計究應擊傷被害人何處部位，自難以其等三人曾有
    朝被害人胸部、背部乃至頭部方向攻擊之情事，即遽認為其
    等三人具有殺人之主觀犯意。且當時長達五分鐘之期間，亦
    無足以阻止乙○○、被告、甲○○可遂行殺害古元誠之客觀
    情狀發生，衡情乙○○、被告、甲○○倘果真有殺人之故意
    ，顯可以所持之前開刀、棍密集攻擊被害人至死，又豈有於
    其等三人毆擊古元誠倒地後欲離開現場之際，仍有讓古元誠
    自地下爬起並向其等三人喊「嘜走」之可能。於此情形，倘
    逕認被告、甲○○乃至乙○○主觀上係基於共同殺人之故意
    ，而欲置古元誠於死，並因而遽為不利被告之認定，顯屬速
    斷。況被告與古元誠間素無怨隙，業據被告、古元誠陳明在
    卷。而被告係因乙○○、古元誠二人間之前揭細故，而應乙○○之提議欲共同教訓古元誠等情，亦如前述，足見被告、
    甲○○乃至乙○○與古元誠間，尚無深仇大恨，則其等三人
    實施本案犯行，亦難認有殺害古元誠之動機及必要，由此益
    見實難遽認被告主觀上有何致古元誠於死之殺人決意存在。
    從而，被告係基於傷害之故意而與乙○○、甲○○共同傷害
    古元誠，足堪認定。
  (三)綜上所述，足認被告自白確與事實相符。是本案事證明確，
    被告前揭傷害犯行，至堪認定，應依法論科。
二、論罪科刑：
  (一)被告丙○○行為後，刑法業於九十四年二月二日修正公布，
    於九十五年七月一日施行，且按行為後法律有變更者，適用
    行為時之法律，但行為後之法律有利於行為人者，適用最有
    利於行為人之法律，現行刑法第二條第一項訂有明文。此條
    規定乃與刑法第一條罪刑法定主義契合，而貫徹法律禁止溯
    及既往原則，係規範行為後法律變更所生新舊法律比較適用
    之準據法，是刑法第二條本身雖經修正，但刑法第二條既屬
    適用法律之準據法，本身尚無比較新舊法之問題，應一律適
    用裁判時之現行刑法第二條規定，以決定適用之刑罰法律，
    先予敘明。又以本次刑法修正之比較新舊法，應就罪刑有關
    之共犯、未遂犯、想像競合犯、牽連犯、連續犯、結合犯，
    以及累犯加重、自首減輕暨其他法定加減原因與加減例等一
    切情形，綜其全部罪刑之結果而為比較，最高法院九十五年
    五月二十三日著有九十五年度第八次刑庭會議決議可資參照
    。經查，刑法第二百七十七條第一項之傷害罪，法定刑得科
    銀元一千元以下罰金，依修正後刑法施行法增訂第一條之一
    ：「中華民國九十四年一月七日刑法修正施行後，刑法分則
    編所定罰金之貨幣單位為新臺幣。九十四年一月七日刑法修
    正時，刑法分則編未修正之條文定有罰金者，自九十四年一
    月七日刑法修正施行後，就其所定數額提高為三十倍。但七
    十二年六月二十六日至九十四年一月七日新增或修正之條文
    ，就其所定數額提高為三倍」及刑法第三十三條第五款修正
    為：「主刑之種類如下：五、罰金：新臺幣一千元以上，以
    百元計算之」等規定觀之，依修正後之法律，刑法第二百七
    十七條第一項傷害罪所得科處之罰金刑最高為新臺幣三萬元
    、最低為新臺幣一千元，然依被告行為時之刑罰法律，即罰
    金罰鍰提高標準條例第一條前段規定之提高倍數十倍及修正
    前刑法第三十三條第五款規定之罰金最低額一元計算，前開
    傷害罪之罰金刑，最高為銀元一萬元，最低額為銀元十元，
    若換算為新臺幣，最高額雖與新法同為新臺幣三萬元，然最
    低額僅為新臺幣三十元。則此部分自以被告行為時關於科處
    罰金刑之法律較有利於被告。再者，被告、乙○○、甲○○
    三人間就前揭傷害犯行，互有犯意聯絡及行為分擔，亦即本
    案無論依修正前、後刑法第二十八條之規定，均無礙於其等
    三人共同正犯之成立。經本院綜合比較上開罰金刑、共同正
    犯等規定之結果，以被告行為時之規定較有利於被告，亦即
    應適用修正前刑法之相關規定及罰金罰鍰提高標準條例第一
    條前段規定，予以論處。
  (二)是核被告所為，係犯刑法第二百七十七條第一項之傷害罪。
    被告係基於傷害之犯意，而為本案前揭傷害犯行，有如前述
    ，則公訴意旨認被告丙○○前揭犯行，應依刑法第二百七十
    一條第一項、第二項之殺人未遂罪處斷，尚有未洽，惟其起
    訴基本社會事實相同，本院自應予審理，並依法變更起訴法
    條。
  (三)被告、乙○○、甲○○三人間就前揭傷害犯行，互有犯意聯
    絡及行為分擔，為共同正犯。
  (四)爰審酌被告時值青壯，不思以正當途徑為他人排解紛爭，僅
    因乙○○及告訴人古元誠間之細故，即與乙○○、甲○○共
    同傷害古元誠，犯罪動機至非良善，且其等三人持刀、鐵棍
    傷害他人之手段，惡性非輕，暨告訴人所受傷勢非輕、被告
    迄未與告訴人達成和解並賠償告訴人損害，再兼衡酌被告犯
    後坦承犯行、態度尚稱良好等一切情狀，量處如主文所示之
    刑，以示懲儆。公訴人雖於本院審理時對被告依殺人未遂罪
    ，具體求處有期徒刑五年，然本院既已變更起訴法條認被告
    所為僅係犯刑法第二百七十七條第一項之傷害罪，對被告之
    量刑基礎即已更易，本院於量刑時自無從衡酌檢察官所為具
    體求刑之刑度範圍，併予敘明。
  (五)又乙○○、被告、甲○○分別持有之開山刀一支、鐵棍一支
    、鐵棍一支，雖係供犯本案傷害犯行所用之物，且依序為乙○○、被告、甲○○所有之物等情，固據被告陳明在卷，惟
    前開開山刀及鐵棍均未扣案，且無積極證據證明係屬槍砲彈
    藥刀械管制條例規定之槍枝或刀械而認係違禁物，又其樣式
    均未能特定，被告復陳明前開鐵棍二支均已丟棄、開山刀則
    為乙○○所帶走等語（見本院卷九一頁），為免日後執行之
    困難，爰均不宣告沒收，併予敘明。
三、至本案共同被告乙○○、甲○○部分，均經本院合法傳喚、
    拘提未到案，顯已逃匿，俟經通緝到案後，由本院另行審結
    ，附此敘明。
據上論斷，應依刑事訴訟法第二百九十九條第一項前段、第三百
條，刑法第二條第一項前段、（修正前）第二十八條、第二百七
十七條第一項，罰金罰鍰提高標準條例第一條前段，判決如主文
。
本案經檢察官洪志明到庭執行職務。
中    華    民    國    95    年    7     月    21    日
                  刑事第九庭    審判長法  官  陳得利
                                      法  官  莊秋燕
                                      法  官  何世全
以上正本證明與原本無異。
如不服本判決，應於送達後十日內向本院提出上訴狀（須附繕本
），上訴於臺灣高等法院臺中分院。
                                      書記官  童洪芳美
中    華    民    國    95    年    7     月    21    日
附錄論罪科刑法條：
刑法第二百七十七條第一項
傷害人之身體或健康者，處三年以下有期徒刑、拘役或一千元以
下罰金。


司法院資訊處製作；財團法人民間司法改革基金會備份。
